臺灣高等法院臺南分院刑事判決
                                   111年度上易字第147號
上  訴  人  臺灣臺南地方檢察署檢察官
被      告  帥戈萍



輔  佐  人  李錦堂



上列上訴人因被告竊盜案件，不服臺灣臺南地方法院110年度易
字第802號中華民國111年1月19日第一審判決（起訴案號：臺灣
臺南地方檢察署110年度偵字第9757號），提起上訴，本院判決
如下：
    主  文
上訴駁回。
    理  由
一、公訴意旨略以：被告帥戈萍意圖為自己不法所有，基於竊盜
    之犯意，於民國110年4月22日上午11時39分許，在臺南市永
    康區中華路155巷內之水果攤，徒手將告訴人唐盛忠所管領
    之狀元瓜16顆裝入塑膠袋內，未結帳即趁隙離開攤位。旋遭
    告訴人發現，報警處理，經警當場查扣上開物品（均已發還
    ）而查悉上情。因認被告所為，係犯刑法第320條第1項之竊
    盜罪嫌等語。
二、證據能力部分：本案被告帥戈萍既經本院認定應受無罪之諭
    知，本判決以下即不再論述所援引有關證據之證據能力（最
    高法院100年度台上字第2980號號刑事判決意旨參照）。
三、按犯罪事實應依證據認定之，無證據不得認定犯罪事實；不
    能證明被告犯罪者，應諭知無罪之判決，刑事訴訟法第154
    條第2項、第301條第1項分別定有明文。又認定不利於被告
    之事實，須依積極證據，苟積極證據不足為不利於被告事實
    之認定時，即應為有利於被告之認定，更不必有何有利之證
    據；認定犯罪事實所憑之證據，雖不以直接證據為限，間接
    證據亦包括在內，然而無論直接或間接證據，其為訴訟上之
    證明，須於通常一般之人均不致有所懷疑，而得確信為真實
    之程度者，始得據為有罪之認定，若其關於被告是否犯罪之
    證明未能達此程度，而有合理性懷疑之存在，致使無從形成
    有罪之確信，根據「罪證有疑，利於被告」之證據法則，即
    不得遽為不利於被告之認定。又事實之認定，應憑證據，如
    未能發現相當證據，或證據不足以證明，自不能以推測或擬
    制之方法，以為裁判之基礎。
四、公訴意旨認被告帥戈萍涉犯刑法第320條第1項之竊盜罪嫌，
    無非係以：被告帥戈萍於警詢及偵查所述；告訴人唐盛忠於
    警詢及偵查中之證述；扣案之狀元瓜16顆、臺南市政府警察
    局永康分局扣押筆錄及扣押物品目錄表、贓物認領保管單各
    1份；監視器錄影畫面翻拍照片5張及現場照片2張等，茲為
    論斷依據。
五、訊據被告帥戈萍堅詞否認有公訴意旨指涉之竊盜犯行，辯稱
    ：被告並無竊盜之故意及不法所有之意圖，被告當時手中拿
    著挑選好的狀元瓜和好幾袋已經購買的東西，因為排隊結帳
    的人多，被告因體力不濟想將先前購買的東西先放到停放在
    附近的機車上，再回來結帳，所以才提著水果走出水果攤，
    並非意圖竊取等語。
六、經查：
㈠、經本院勘驗現場監視器錄影光碟，其中鏡頭「CH4」內容如下
    ：被告（頭戴紅色遮陽帽，戴口罩，身穿黑白斑馬條紋衣服
    及白色外罩衫）被一個身穿藍色衣服，卡其色長裙的女員工
    從畫面左上方帶回到攤位裡，畫面上是一個水果攤位，擺放
    各式各樣的水果，客人眾多均在挑選水果，被告頭戴紅色遮
    陽帽，戴口罩，身穿黑白斑馬條紋衣服及白色外罩衫，在畫
    面右邊狀元瓜攤位上挑選水果，拿一個狀元瓜放進塑膠袋時
    ，抬頭看一下鏡頭，接著繼續挑選，陸續將狀元瓜放進塑膠
    袋，可見被告的左手掛有至少2袋塑膠袋，又拿了一個新的
    塑膠袋打開，放進挑選好的狀元瓜，被告將挑好的2袋狀元
    瓜提著走向畫面右下方，偶爾回頭望一下，直到離開鏡頭。
    鏡頭「CH5」內容如下：畫面上是一個水果攤位，擺放各式
    各樣的水果，客人眾多均在挑選水果，結帳櫃檯處有至少6
    人排隊等結帳，被告頭戴紅色遮陽帽，戴口罩，身穿黑白斑
    馬條紋衣服及白色外罩衫，在畫面上方停放機車與挑選水果
    人群間走道走向畫面右下方，左手提一些裝有物品之塑膠袋
    ，繞過2、3人後，將2袋裝狀元瓜之塑膠袋換至右手拿，直
    到離開鏡頭（原審卷第78至79頁）。依據上開勘驗結果，被
    告在告訴人之水果攤挑選狀元瓜時，確實同時手提至少2個
    先前購買物品之塑膠袋，且當時排隊等候結帳之人數至少有
    6人，是被告辯稱當時手提先前所購買之物品覺得很重，而
    且等候結帳之人很多等語，尚非虛構。
㈡、被告當時停放機車之位置與告訴人之水果攤同在臺南市永康
    區中華路155巷內，距離僅27公尺，被告挑選水果後沿中華
    路155巷西往東方向前進等情，業據台南市政府警察局永康
    分局至現場繪製相關位置圖在卷可按（原審卷第91至96頁）
    ，是被告提著挑選好的水果走出水果攤，確實可能係前往停
    放在附近的機車。
㈢、綜上，依據上開證據，不能排除被告提著挑選好的水果走出
    水果攤，是為了要先將之前所購買的物品放置在停放在水果
    攤附近的機車上之可能，是被告之行為雖然確實與交易常情
    不相符合，然以被告67歲之年紀，在體力不足的情況下，亦
    有可能做此選擇。尚難認被告確實有竊盜之故意及為自己不
　　法所有之意圖。
七、檢察官上訴意旨略以：被告若無竊盜犯意，理應將未結帳之
    狀元瓜16顆放在水果攤上，待將先前購買的東西放在附近的
    機車上再回來購買結帳，免生誤會，是被告所為悖於通常交
    易模式，所辯無足採。另依卷附狀元瓜16顆照片，體積碩大
    ，需以兩大袋塑膠袋分裝，有現場照片1張可佐，又被告當
    時停放機車之位置與告訴人之水果攤相距約27公尺，被告如
    真係體力不濟，理應將未結帳之兩袋狀元瓜先放在原攤位，
    再返回結帳，被告竟於徒步往返約54公尺之過程中攜帶兩大
    袋狀元瓜同行，額外增加負重，顯悖於常情，益徵被告所辯
    不足採信，被告有竊盜犯意甚明，原審未審酌上開情事，進
    而採信被告所辯，認定之事實顯有違經驗及論理法則，而有
    判決不當之處。然查：被告主觀上若真有竊盜之故意，何需
    選在人潮眾多，且到處裝有監視器之上開水果攤為之，又何
    以特地挑選價格甚低，但體積碩大，需以兩大袋塑膠袋分裝
    ，且完全無法以隨身衣服或物品掩飾之狀元瓜16顆，作為竊
    取之標的，且若欲順利行竊離去，何必將機車停放在距離水
    果攤27公尺遠處，而非就近停放，故檢察官指被告上開所為
    具有竊盜之犯意，亦顯悖於常情。況被告辯解縱無可採，檢
    察官仍需提出具體客觀之事證，作為認定被告主觀上有竊盜
    犯意之依據，然檢察官上訴意旨仍僅徒憑己見，指摘原審事
    實認定有誤，自無從憑採。
八、綜上所述，依檢察官所舉之證據，尚未達於通常一般之人均
    不致有所懷疑，而得確信其為真實之程度。此外，本院依卷
    內現存全部證據資料，復查無其他積極具體證據足資認定被
    告確有檢察官所起訴之犯行，即屬不能證明被告犯罪，揆諸
    前開說明，自應為被告無罪之諭知。　
九、原審以不能證明被告犯罪，而為被告無罪之諭知，核無違誤
    ；檢察官上訴意旨，仍執前詞，指摘原判決不當，為無理由
    ，應予駁回。　　
據上論斷，應依刑事訴訟法第368條，判決如主文。
本案經檢察官蔡宜玲提起公訴，檢察官李佳潔提起上訴，檢察官
王全成到庭執行職務。
中　　華　　民　　國　　111 　年　　5 　　月　　24　　日
                  刑事第四庭    審判長法  官  郭玫利 
                                      法　官  陳金虎
　　　　　　　　　　　　　　　 　　   法  官  林臻嫺
以上正本證明與原本無異。
不得上訴。
　　　　　　　　　　　　　　　　　　　書記官　劉素玲　　
中　　華　　民　　國　　111 　年　　5 　　月　　24　　日